【裁判字號】    94,訴,971
【裁判日期】    950509
【裁判案由】    營利事業所得稅
【裁判全文】
高雄高等行政法院判決
                             九十四年度訴字第九七一號
                     民國九十.
原      告  久田營造有限公司
代  表  人  甲○○
被      告  財政部臺灣省南區國稅局
代  表  人  乙○○局長
訴訟代理人  丙○○
上列當事人間因營利事業所得稅事件，原告不服財政部中華民國
九十四年九月二十日台財訴字第０九四００二九五五八０號訴願
決定，提起行政訴訟。本院判決如下：
    主  文
原告之訴駁回。
訴訟費用由原告負擔。
    事  實
甲、事實概要：
緣原告係以經營土木包工為業，其九十一年度營利事業所得稅結
算申報，列報營業收入總額新臺幣（下同）一０六、０九九、六
九四元，其中未完工程「B六七九新建土木建築工程」及「B三二
七新建土木建築工程」分別列報工程收入二二、四二０、五一二
元及四三、三二一、一００元，被告初查依完工比例法，按其本
年度投入工程成本占承包工程合約書所載估計工程總成本之比例
計算，分別調增工程收入一、一三四、五三八元及一、五五七、
二八一元；另已完工程「科隆國際生物科技里港溫室工程」列報
工程收入一六、０三九、二五七元，被告初查工程合約書所載工
程總價一六、一七一、四二八元（正確應為一六、一七一、四二
九元，不含營業稅），調增工程收入一三二、一七一元，核定營
業收入總額一０八、九三八、五二二元。原告不服，申經復查結
果，獲追減初查調增之已完工程「科隆國際生物科技里港溫室工
程」工程收入一三二、一七一元，同時調減營業收入總額一三二
、一七一元，其餘未獲變更。原告仍表不服，就未完工程收入部
分，提起訴願，遭決定駁回，遂提起本件行政訴訟。
乙、兩造之聲明:
一、原告聲明求為判決:
(一)訴願決定及原處分（含復查決定及原核定處分）關於不利原
    告部分均撤銷。
(二)訴訟費用由被告負擔。
二、被告聲明求為判決:
(一)原告之訴駁回。
(二)訴訟費用由原告負擔。
丙、兩造主張之理由:
一、原告起訴意旨略謂：
（一）按營利事業所得稅查核準則第二十四條所定：「營利事業
      承包工程之工期在一年以上者，有關工程損益之計算，應
      採完工比例法。…．第一項所稱完工比例，可採下列方法
      計算之：一、工程成本比例法，即按投入成本占估計總成
      本之比例計算。」又按柯憲榮編著之會計師稅法第十一頁
      第七行亦謂：「實質課稅原則，指稅法解釋及課稅要件認
      定上，若發生法律行為之形式、名義、外觀與實質、實態
      、真實事實有所不同時，應以事實上存在之經濟實質加以
      課稅。」查原告九十一年度營利事業所得稅未完工程B 六
      七九及B三二七等新建土木建築工程，均屬政府單位工程
      ，其中B六七九新建土木建築工程依工程合約書所載工程
      總價二六、七七０、０００元應減除營業稅一、二七四、
      七六二元、承建商利潤及管理費用四、０八二、四九九元
      後為估計工程總成本二一、四一二、七三九元，而B三二
      七新建土木建築工程依工程合約書所載工程總價五三、０
      ００、０００元應減除營業稅二、五二三、八一０元、承
      建商利潤及管理費用四、五八八、七一五元後為估計工程
      總成本四五、八八七、四七五元，該二項工程估計承建商
      利潤及管理費用占稅後工程總價皆為百分之九‧０九，由
      於承建商利潤及管理費用乃依據招標機關原始預算之固定
      比例調整，且該承建商利潤及管理費用不論工程盈虧均應
      依照比例計算並計入標單，因此被告之認定標準與事實不
      符，均非合理。
（二）次查B三二七及B六七九等新建土木建築工程於九十二年度
      營利事業所得稅結算申報認列完工工程毛損二０六、六三
      一元及工程毛利九七九、九八六元，被告於查核九十一年
      度營利事業所得稅時，原告亦已申報九十二年度營利事業
      所得稅並確認該工程虧損，如九十一年度先依完工比例法
      認列工程毛利而核課所得稅，九十二年度營利事業所得稅
      無法因該工程已先繳納所得稅而退稅，且原告又無委託會
      計師稅務簽證，而不得將九十二年度營利事業所得稅核定
      之虧損於五年內抵減，如此顯與前揭實質課稅原則有違。
（三）又原告九十一年營利事業所得稅中未完工程B六七九及B三
      二七等新建土木建築工程，於申報時已依完工比例法計算
      ，只是預計總成本分別為二四、三四七、九五二元及四七
      、九五二、三八○元，而被告核定之預計總成本分別為二
      一、四一二、七三九元及四五、八八七、四七五元，其主
      要差異原因係國稅局之預計總成本依據為「合約總價」減
      「承建商利潤及管理費用」，而原告之預計總成本為「合
      約總價」減「承建商利潤」並未包含直接成本之管理費所
      致。
（四）另按張龍憲編著「營建業會計暨稅務問題」第六十二頁指
      出在建工程之直接成本包含材料、人工、發包工程及工程
      費用（例如：水電費、監工薪資、修繕費等），查原告合
      約書之工程標單說明第五項亦指出「勞工安全衛生管理費
      及營造綜合保險費含於承商利潤及管理費項中」，職是之
      故被告於核定預計總成本時，自應包含直接成本及相關管
      理費用，然被告於核定時，其毛利並未減除直接管理費用
      ，顯於前揭學者及合約之規定所不合。
二、被告答辯意旨略謂：
（一）按「營利事業所得之計算，以其本年度收入總額減除各項
      成本費用、損失及稅捐後之純益額為所得額。」為所得稅
      法第二十四條第一項所明定。次按「營利事業承包工程之
      工期在一年以上者，有關工程損益之計算，應採完工比例
      法。……第一項所稱完工比例，可採下列方法計算之：一
      、工程成本比例法，即按投入成本占估計總成本之比例計
      算。」為營利事業所得稅查核準則（以下簡稱查核準則）
      第二十四條第一項前段及第四項第一款所規定。
（二）查「B六七九新建土木建築工程」及「B三二七新建土木建
      築工程」，分別於九十年七月三日及九十年九月十五日開
      工，迄本年度止尚未完工，工期均在一年以上，依首揭查
      核準則規定，應按完工比例法計算工程之損益。次查，「
      B六七九新建土木建築工程」部分，依工程合約書所載工
      程總價二六、七七０、０００元，減除營業稅一、二七四
      、七六二元及承建商利潤及管理費用二、三一七、七四八
      元，估計工程總成本為二三、一七七、四九０元，原告列
      報至九十一年度止累計實際投入工程成本二一、四一二、
      七三九元，完工比例應為百分之九十二‧三九（二一、四
      一二、七三九元÷二三、一七七、四九０元），九十一年
      度應認列工程收入二三、五五五、０五０元【（二六、七
      七０、０００元－一、二七四、七六二元）×九二‧三九
      ％】，而其列報工程收入二二、四二０、五一二元，被告
      原核調增工程收入一、一三四、五三八元，並無不合；B
      三二七新建土木建築工程部分，依工程合約書所載工程總
      價五三、０００、０００元，減除營業稅二、五二三、八
      一０元及承建商利潤及管理費用四、五八八、七一五元，
      估計工程總成本為四五、八八七、四七五元，原告列報至
      九十一年度止累計實際投入工程成本四一、一四六、八一
      四元，完工比例應為百分之八十九‧六七（四一、一四六
      、八一四元÷四五、八八七、四七五元），至九十一年度
      止累計應認列工程收入四五、二六二、０００元【（五三
      、０００、０００元－二、五二三、八一０元）×八九‧
      六七％】，減除九十年度認列工程收入三八三、六一九元
      ，九十一年度應認列工程收入四四、八七八、三八一元，
      而其列報工程收入四三、三二一、一００元，被告依首揭
      規定，調增工程收入一、五五七、二八一元，並無不合。
（三）又營利事業收入之認列，於銷貨時即應認列，但如其獲利
      過程橫跨數個會計期間，承包商可按工程進度向委建人分
      期請款，如待工程全部完工後始認列收益，則會計資訊將
      缺乏時效而失去攸關性，且因收益認列原則，並不限於已
      賺得，凡完成獲利過程所需之成本得以可靠估計，其收入
      亦可於獲利未完成時認列，是於長期工程中，因實質上不
      斷有銷貨發生，其收入自應相對予以認列，至其認列方式
      究應採完工比例法或全部完工法，則端視工期是否一年以
      上，並其工程合約估計完工投入成本及完工程度是否可合
      理推估，最高行政法院九十四年度判字第四０號判決可資
      參照。本件系爭工程工期均在一年以上，並採工程成本比
      例法估算，亦即按投入工程成本占估計工程總成本之比例
      計算工程損益，而工程總成本由承包工程之營利事業於開
      工年度依工程合約書自行估算，其後不再逐年估計，預計
      工程成本與實際工程成本有出入時，其差額則作為完工年
      度之工程成本調整項目，此可正確反映各工程之完工進度
      及工程損益，且藉由投入與產出之衡量認列收益，俾憑長
      期工程合約之各期收入得以合理估計，亦符合公平原則，
      原告顯有誤解。
（四）按「實質課稅原則」，乃是量能課稅原則或負擔公平原則
      之表現，為實現稅捐正義所必要之手段，於解釋適用法律
      時，應取向於所欲把握的經濟上給付能力，即應斟酌稅法
      規定特殊目的，在課稅要件事實認定方面，應把握其表彰
      經濟上給付能力的實際上事實關係，而非以其單純外觀之
      法律形式為準。司法院釋字第四二０號解釋意旨，涉及租
      稅事項之法律，其解釋應本於租稅法律之精神，依各該法
      律立法目的，衡酌經濟上之意義及實質課稅之公平原則為
      之。另最高行政法院八十一年十月十四日庭長、評事聯席
      會議，基於公平課稅原則，亦贊同實質課稅原則之應用。
      本件原告「B六七九新建土木建築工程」及「B三二七新建
      土木建築工程」，上開工程均屬公開招標之工程，而營造
      工程必須按合約及設計圖施工，合約記載之工程項目、施
      工面積、材料耗用數量等，皆係由業主事先委託建築師計
      算後予以公開俾使投標廠商得以事前評估等情，就系爭工
      程各類項目及應耗用原料，事關其營業利潤，均經原告之
      審慎精算而予以投標並與業主締約，被告依工程合約書，
      以完工比例法，按其九十一年度投入工程成本占承包工程
      合約書所載估計工程總成本之比例計算，分別調增工程收
      入一、一三四、五三八元及一、五五七、二八一元，並無
      違實質課稅原則，其訴稱被告認定標準與事實不符云云，
      應不足採。
（五）依查核準則第二十四條規定，營利事業承包工程之工期在
      一年以上，有關工程損益之計算，應採完工比例法。但有
      左列情形之一，致工程損益確無法估計者，得採全部完工
      法，於完工年度再行計算損益：一、各期應收工程價款無
      法估計。二、履行合約所須投入成本與期末完工程度均無
      法估計。三、歸屬於合約之成本無法辨認。．．．第一項
      所稱完工比例，可採下列方法計算之：一、工程成本比例
      法，即按投入成本占估計總成本之比例計算。二、工時進
      度比例法，即按投入工時或人工成本占估計總工時或總人
      工成本之比例計算。三、產出單位比例法，即按工程之產
      出單位占合約總單位之比例計算。在同一年度承包二個以
      上工程者，其工程成本應分別計算，如混淆不清，無法查
      帳核定其所得額時，得依所得稅法施行細則第八十一條之
      規定辦理。準此，本件系爭工程工期均在一年以上，原告
      亦自行採工程成本比例申報，均有申報系爭工程之收入、
      成本，足見系爭工程並無查核準則第二十四條第一項但書
      所規定之各期應收價款無法估計，或履行合約所須投入成
      本與期末完工程度均無法估計，或歸屬於合約之成本無法
      辨認等情事。又一般會計處理係先以工程合約總價款，減
      除營業稅及承建商利潤及管理費後，為估計工程總成本，
      再按累計實際投入工程成本占估計工程總成本之比例，計
      算出完工比例核算工程損益，至工程完工年度實際計算之
      工程損益，與上開估計之工程損益有出入時，則於工程完
      工年度調整之。藉由投入與產出之衡量認列收益，俾憑長
      期工程合約之各期收入得以合理估計，亦符合收入成本配
      合原則，原告訴稱九十二年度營利事業所得稅結算申報，
      系爭工程虧損，九十一年度應免調整工程損益乙節，倒果
      為因，顯有誤解。
（六）按「營利事業所得之計算，以其本年度收入總額減除各項
      成本費用、損失及稅捐後之純益額為所得額。」為所得稅
      法第二十四條第一項所明定。故營業成本之核算係以收入
      總額減除費用、損失、稅捐及純益額之餘額。又依營利事
      業所得稅查核準則第六十條前段規定：「營利事業之費用
      與損失，應視其性質分為營業費用（如銷售、管理費用）
      與營業成本（如製造費用），分別審定並轉正。」據此，
      「管理費用」核屬營業費用應無疑義，並與營業成本於商
      業會計上分屬不同性質之科目，合先陳明。原告主張估計
      總成本應為「工程合約總價」減除「承建商利潤」，即估
      計總成本包含直接成本及相關管理費用。而被告核算估計
      總成本係以「工程合約總價」減除「營業稅」及「承建商
      利潤及管理費」，顯有未合乙節，查依第十一號財務會計
      準則公報「長期工程合約之會計處理準則」，長期工程合
      約之會計處理方法有全部完工法及完工比例法兩種。完工
      比例法之衡量通常可採工程成本比例法、工時進度比例法
      及產出單位比例法。工程成本比例法係指按投入成本占估
      計總成本之比例衡量完工程度。工程成本之內容及處理第
      十一點明訂，銷售及管理費用不列入工程成本。工程損益
      之認列第十五點規定，採完工比例法時，每期應以期末完
      工比例計算累積工程利益減除前期已認列之累積利益後，
      作為本期工程利益。本件系爭工程工期均在一年以上，原
      告亦自行採工程成本比例法申報，均有申報系爭工程之收
      入、成本。是本件依商業會計處理原則，以工程合約總價
      款，減除營業稅及承建商利潤及管理費後，為估計工程總
      成本，再按累計實際投入工程成本占估計工程總成本之比
      例，計算出完工比例核算其工程損益，依法並無不合。
    理  由
一、按「營利事業所得之計算，以其本年度收入總額減除各項成
    本費用、損失及稅捐後之純益額為所得額。」為所得稅法第
    二十四條第一項所明定。次按「營利事業承包工程之工期在
    一年以上者，有關工程損益之計算，應採完工比例法。……
    第一項所稱完工比例，可採下列方法計算之：一、工程成本
    比例法，即按投入成本占估計總成本之比例計算。」為查核
    準則第二十四條第一項前段及第四項第一款所規定。而憲法
    第十九條規定人民有依法律納稅之義務，係指人民僅依法律
    所定之納稅主體、稅目、稅率、納稅方法及納稅期間等項而
    負納稅之義務。至於課稅原因事實之有無及有關證據之證明
    力如何，乃屬事實認定問題，不屬於租稅法律主義之範圍。
    財政部發布之營利事業所得稅查核準則，係規定有關營利事
    業所得稅結算申報之調查、審核等事項（司法院釋字第二一
    七號、第四三八號解釋參照），其中查核準則第二十四條第
    一項關於完工比例法之規定，即是本於營利事業所得稅採權
    責發生制之精神而來，而同條第四項則是關於衡量完工進度
    方法之規定，均屬關於營利事業所得稅結算申報審核之事項
    ，核與租稅法律主義及法律保留原則無涉，且此規定與所得
    稅法中關於營利事業所得稅結算申報採權責發生制之意旨相
    符，爰予援用。
二、本件原告係以經營土木包工為業，其九十一年度營利事業所
    得稅結算申報，列報營業收入總額一０六、０九九、六九四
    元，其中未完工程「B六七九新建土木建築工程」及「B三二
    七新建土木建築工程」分別列報工程收入二二、四二０、五
    一二元及四三、三二一、一００元，被告初查依完工比例法
    ，按其本年度投入工程成本占承包工程合約書所載估計工程
    總成本之比例計算，分別調增工程收入一、一三四、五三八
    元及一、五五七、二八一元；另已完工程「科隆國際生物科
    技里港溫室工程」列報工程收入一六、０三九、二五七元，
    被告初查工程合約書所載工程總價一六、一七一、四二八元
    （正確應為一六、一七一、四二九元，不含營業稅），調增
    工程收入一三二、一七一元，核定營業收入總額一０八、九
    三八、五二二元。原告不服，申經復查結果，追減初查調增
    之已完工程「科隆國際生物科技里港溫室工程」工程收入一
    三二、一七一元，同時調減營業收入總額一三二、一七一元
    ，其餘未獲變更等情，業經兩造陳明在卷，且有被告九十一
    年度營利事業所得稅結算申報核定通知書、被告九十一年度
    營利事業所得稅結算申報核定通知書調整法令及依據說明書
    及復查決定書等附於原處分卷可稽，堪予認定。
三、原告雖主張：原告九十一年度營利事業所得稅未完工程B六
    七九及B三二七等新建土木建築工程，該二項工程估計承建
    商利潤及管理費用占稅後工程總價皆為百分之九‧０九，由
    於承建商利潤及管理費用乃依據招標機關原始預算之固定比
    例調整，且該承建商利潤及管理費用不論工程盈虧均應依照
    比例計算並計入標單，因此被告之認定標準與事實不符；又
    該二項工程，九十二年度完工後已虧損，如九十一年度先依
    完工比例法認列工程毛利而核課所得稅，九十二年度營利事
    業所得稅，無法因該工程已先繳納所得稅而退稅，且原告又
    無委託會計師稅務簽證，而不得將九十二年度營利事業所得
    稅核定之虧損於五年內抵減，如此顯與實質課稅原則有違；
    再估計總成本應為「工程合約總價」減除「承建商利潤」，
    即估計總成本包含直接成本及相關管理費用。而被告核算估
    計總成本係以「工程合約總價」減除「營業稅」及「承建商
    利潤及管理費」，顯有未合等語，資為爭議。
四、經查：「B六七九新建土木建築工程」及「B三二七新建土木
    建築工程」，分別於九十年七月三日及九十年九月十五日開
    工，迄九十一年度止尚未完工，工期均在一年以上，依前揭
    查核準則第二十四條規定，應按完工比例法計算工程之損益
    。次查，「B六七九新建土木建築工程」部分，依工程合約
    書所載工程總價二六、七七０、０００元，減除營業稅一、
    二七四、七六二元及承建商利潤及管理費用二、三一七、七
    四八元，估計工程總成本為二三、一七七、四九０元，原告
    列報至九十一年度止累計實際投入工程成本二一、四一二、
    七三九元，完工比例應為百分之九十二‧三九（二一、四一
    二、七三九元÷二三、一七七、四九０元），九十一年度應
    認列工程收入二三、五五五、０五０元【（二六、七七０、
    ０００元－一、二七四、七六二元）×九二‧三九％】，而
    原告列報工程收入二二、四二０、五一二元，被告乃調增工
    程收入一、一三四、五三八元，並無不合；「B三二七新建
    土木建築工程」部分，依工程合約書所載工程總價五三、０
    ００、０００元，減除營業稅二、五二三、八一０元及承建
    商利潤及管理費用四、五八八、七一五元，估計工程總成本
    為四五、八八七、四七五元，原告列報至九十一年度止累計
    實際投入工程成本四一、一四六、八一四元，完工比例應為
    百分之八十九‧六七（四一、一四六、八一四元÷四五、八
    八七、四七五元），至九十一年度止累計應認列工程收入四
    五、二六二、０００元【（五三、０００、０００元－二、
    五二三、八一０元）×八九‧六七％】，減除九十年度認列
    工程收入三八三、六一九元，九十一年度應認列工程收入四
    四、八七八、三八一元，而原告列報工程收入四三、三二一
    、一００元，被告依前揭規定，調增工程收入一、五五七、
    二八一元，並無不合。
五、按營利事業收入之認列，於銷貨時即應認列，但如其獲利過
    程橫跨數個會計期間，承包商可按工程進度向委建人分期請
    款，如待工程全部完工後始認列收益，則會計資訊將缺乏時
    效而失去攸關性，且因收益認列原則，並不限於已賺得，凡
    完成獲利過程所需之成本得以可靠估計，其收入亦可於獲利
    未完成時認列，是於長期工程中，因實質上不斷有銷貨發生
    ，其收入自應相對予以認列，至其認列方式究應採完工比例
    法或全部完工法，則端視工期是否一年以上，並其工程合約
    估計完工投入成本及完工程度是否可合理推估，最高行政法
    院九十四年度判字第四０號判決可資參照。本件系爭工程工
    期均在一年以上，並採工程成本比例法估算，亦即按投入工
    程成本占估計工程總成本之比例計算工程損益，而工程總成
    本由承包工程之營利事業於開工年度依工程合約書自行估算
    ，其後不再逐年估計，預計工程成本與實際工程成本有出入
    時，其差額則作為完工年度之工程成本調整項目，此可正確
    反映各工程之完工進度及工程損益，且藉由投入與產出之衡
    量認列收益，俾憑長期工程合約之各期收入得以合理估計，
    亦符合公平原則。
六、按「實質課稅原則」，乃是量能課稅原則或負擔公平原則之
    表現，為實現稅捐正義所必要之手段，於解釋適用法律時，
    應取向於所欲把握的經濟上給付能力，即應斟酌稅法規定特
    殊目的，在課稅要件事實認定方面，應把握其表彰經濟上給
    付能力的實際上事實關係，而非以其單純外觀之法律形式為
    準。司法院釋字第四二０號解釋意旨，涉及租稅事項之法律
    ，其解釋應本於租稅法律之精神，依各該法律立法目的，衡
    酌經濟上之意義及實質課稅之公平原則為之。查，本件原告
    「B六七九新建土木建築工程」及「B三二七新建土木建築工
    程」，上開工程均屬公開招標之工程，而營造工程必須按合
    約及設計圖施工，合約記載之工程項目、施工面積、材料耗
    用數量等，皆係由業主事先委託建築師計算後予以公開俾使
    投標廠商得以事前評估等情，就系爭工程各類項目及應耗用
    原料，事關其營業利潤，均經原告之審慎精算而予以投標並
    與業主締約，被告依工程合約書，以完工比例法，按其九十
    一年度投入工程成本占承包工程合約書所載估計工程總成本
    之比例計算，分別調增工程收入一、一三四、五三八元及一
    、五五七、二八一元，並無違實質課稅原則。是原告主張：
    被告認定標準與事實不符云云，洵不足採。
七、依查核準則第二十四條規定，營利事業承包工程之工期在一
    年以上，有關工程損益之計算，應採完工比例法。但有左列
    情形之一，致工程損益確無法估計者，得採全部完工法，於
    完工年度再行計算損益：一、各期應收工程價款無法估計。
    二、履行合約所須投入成本與期末完工程度均無法估計。三
    、歸屬於合約之成本無法辨認。．．．第一項所稱完工比例
    ，可採下列方法計算之：一、工程成本比例法，即按投入成
    本占估計總成本之比例計算。二、工時進度比例法，即按投
    入工時或人工成本占估計總工時或總人工成本之比例計算。
    三、產出單位比例法，即按工程之產出單位占合約總單位之
    比例計算。在同一年度承包二個以上工程者，其工程成本應
    分別計算，如混淆不清，無法查帳核定其所得額時，得依所
    得稅法施行細則第八十一條之規定辦理。準此，本件系爭工
    程工期均在一年以上，原告亦自行採工程成本比例申報，均
    有申報系爭工程之收入、成本，足見系爭工程並無查核準則
    第二十四條第一項但書所規定之各期應收價款無法估計，或
    履行合約所須投入成本與期末完工程度均無法估計，或歸屬
    於合約之成本無法辨認等情事。又一般會計處理係先以工程
    合約總價款，減除營業稅及承建商利潤及管理費後，為估計
    工程總成本，再按累計實際投入工程成本占估計工程總成本
    之比例，計算出完工比例核算工程損益，至工程完工年度實
    際計算之工程損益，與上開估計之工程損益有出入時，則於
    工程完工年度調整之。藉由投入與產出之衡量認列收益，俾
    憑長期工程合約之各期收入得以合理估計，亦符合收入成本
    配合原則。是原告主張：九十二年度營利事業所得稅結算申
    報，系爭工程已虧損，九十一年度如先依完工比例法認列工
    程毛利而核課所得稅，九十二年度已無法退稅，亦不得抵減
    ，如此顯與實質課稅原則有違云云，委無可採。
八、末按「營利事業所得之計算，以其本年度收入總額減除各項
    成本費用、損失及稅捐後之純益額為所得額。」為所得稅法
    第二十四條第一項所明定。故營業成本之核算係以收入總額
    減除費用、損失、稅捐及純益額之餘額。又依查核準則第六
    十條前段規定：「營利事業之費用與損失，應視其性質分為
    營業費用（如銷售、管理費用）與營業成本（如製造費用）
    ，分別審定並轉正。」據此，「管理費用」核屬營業費用應
    無疑義，並與營業成本於商業會計上分屬不同性質之科目。
    原告主張估計總成本應為「工程合約總價」減除「承建商利
    潤」，即估計總成本包含直接成本及相關管理費用。而被告
    核算估計總成本係以「工程合約總價」減除「營業稅」及「
    承建商利潤及管理費」，顯有未合乙節，查依第十一號財務
    會計準則公報「長期工程合約之會計處理準則」，長期工程
    合約之會計處理方法有全部完工法及完工比例法兩種。完工
    比例法之衡量通常可採工程成本比例法、工時進度比例法及
    產出單位比例法。工程成本比例法係指按投入成本占估計總
    成本之比例衡量完工程度。工程成本之內容及處理第十一點
    明訂，銷售及管理費用不列入工程成本。工程損益之認列第
    十五點規定，採完工比例法時，每期應以期末完工比例計算
    累積工程利益減除前期已認列之累積利益後，作為本期工程
    利益。本件系爭工程工期均在一年以上，原告亦自行採工程
    成本比例法申報，均有申報系爭工程之收入、成本。是本件
    依商業會計處理原則，以工程合約總價款，減除營業稅及承
    建商利潤及管理費後，為估計工程總成本，再按累計實際投
    入工程成本占估計工程總成本之比例，計算出完工比例核算
    其工程損益，依法並無不合。足見原告此部分之主張，亦不
    足採信。
九、綜上所述，原告所訴均不可採，原告九十一年度營利事業所
    得稅結算申報，其中未完工程「B六七九新建土木建築工程
    」及「B三二七新建土木建築工程」分別列報工程收入二二
    、四二０、五一二元及四三、三二一、一００元，被告依完
    工比例法，按其本年度投入工程成本占承包工程合約書所載
    估計工程總成本之比例計算，分別調增工程收入一、一三四
    、五三八元及一、五五七、二八一元，於法並無違誤，訴願
    決定予以維持，亦無不合。原告提起本件訴訟，求為判決訴
    願決定及原處分（含復查決定及原核定處分）關於不利原告
    部分均撤銷，為無理由，應予駁回。又本件事證已明，兩造
    其餘攻擊防禦方法，核與判決結果不生影響，爰不再逐一論
    述，併予敘明。
據上論結，本件原告之訴為無理由，爰依行政訴訟法第一百九十
五條第一項後段、第九十八條第三項前段，判決如主文。
中    華    民    國  九十五  年    五    月    九    日
                  第一庭審判長法  官  呂佳徵
                              法  官  蘇秋津
                              法  官  許麗華
以上正本係照原本作成。
如不服本判決，應於判決送達後二十日內向本院提出上訴書狀，
其未表明上訴理由者，應於提起上訴後二十日內向本院提出上訴
理由書（須按對造人數附繕本）；如於本判決宣示或公告後送達
前提起上訴者，應於判決送達後二十日內補提上訴理由書（須附
繕本）。未表明上訴理由者，逕以裁定駁回。
提起上訴應預繳送達用雙掛號郵票七份（每份三十四元）。
中    華    民    國  九十五  年    五    月    九    日
                              書記官  藍亮仁


司法院資訊處製作；財團法人民間司法改革基金會備份。
